臺灣南投地方法院民事裁定
111年度消債更字第34號
聲  請  人  
即  債務人  許璧顬  
代  理  人  黃逸哲律師（法扶律師）
相  對  人  
即  債權人  滙豐（台灣）商業銀行股份有限公司

法定代理人  陳紹宗  


相  對  人  
即  債權人  臺灣新光商業銀行股份有限公司

法定代理人  李增昌  
代  理  人  蕭雅茹  
相  對  人  
即  債權人  聯邦商業銀行股份有限公司


法定代理人  林鴻聯  
代  理  人  張義育  
相  對  人  
即  債權人  遠東國際商業銀行股份有限公司

法定代理人  周添財  



相  對  人  
即  債權人  凱基商業銀行股份有限公司


法定代理人  魏寶生  


相  對  人  
即  債權人  台新國際商業銀行股份有限公司

法定代理人  尚瑞強  


相  對  人  
即  債權人  中國信託商業銀行股份有限公司


法定代理人  利明献  


上列當事人間更生事件，本院裁定如下：
    主  文
聲請人即債務人乙○○自民國111年10月28日16時起開始更生程序
。
命司法事務官進行本件更生程序。
    理  由
一、債務人對於金融機構負債務者，在聲請更生前，應向最大債
    權金融機構請求協商債務清償方案，或向其住、居所地之法
    院或鄉、鎮、市、區調解委員會聲請債務清理之調解。債務
    人依前開規定聲請法院調解，徵收聲請費新臺幣（下同）1,
    000元；債務人於法院調解不成立之日起20日內，聲請更生
    或清算者，以其調解之聲請，視為更生或清算之聲請，不另
    徵收聲請費，消費者債務清理條例（下稱消債條例）第151
    條第1項、第153條之1定有明文。
二、經查：聲請人即債務人（下稱聲請人）因認自身有不能清償
    債務之情，於民國111年3月29日以書面向本院聲請與相對人
    即債權人（下稱相對人）進行債務清理之調解，經本院以11
    1年度司消債調字第26號前置調解事件受理在案；惟與相對
    人即最大債權金融機構遠東國際商業銀行股份有限公司（下
    稱遠東銀行）未能達成共識，致於111年4月28日調解不成立
    ，經本院核發調解不成立證明書等節，業經本院調取本院11
    1年度司消債調字第26號前置調解事件卷宗（下稱調解卷）
    核閱屬實，應堪認定。又聲請人於調解不成立日起20日內之
    111年5月9日，即向本院聲請更生（見本院卷第15頁之聲請
    狀上收文戳章），是應將其於111年3月29日所為之調解聲請
    ，視為更生聲請，不另徵收聲請費；從而，本件聲請程序，
    尚屬適法。 
三、債務人不能清償債務或有不能清償之虞者，得依本條例所定
    更生或清算程序，清理其債務；債務人無擔保或無優先權之
    本金及利息債務總額未逾1,200萬元者，於法院裁定開始清
    算程序或宣告破產前，得向法院聲請更生，消債條例第3條
    、第42條第1項定有明文。法院開始更生程序之裁定，應載
    明其年、月、日、時，並即時發生效力；法院裁定開始更生
    或清算程序後，得命司法事務官進行更生或清算程序，必要
    時，得選任律師、會計師或其他適當之自然人或法人一人為
    監督人或管理人，消債條例第45條第1項、第16條定有明文
    。
四、聲請意旨略以：聲請人積欠相對人已知之債務總額為104萬1
    ,818元，有不能清償債務之情事，未逾1,200萬元；聲請人
    現任職於台中餐飲學苑有限公司，擔任實習店長之工作，每
    月平均收入3萬8,650元，扣除每月個人生活及扶養必要支出
    後，尚有餘額，雖不足以清償債務，惟仍可履行更生方案，
    且願意以每月還款3,111元、每月為1期、共分72期、總還款
    金額22萬3,992元之計畫清償債務；聲請人並無清算或破產
    等事件現繫屬於法院，爰依法聲請更生等語。
五、經查：
  ㈠聲請人現任職於台中餐飲學苑有限公司，擔任實習店長之工
    作，每月收入3萬8,650元等語，有聲請人提出之薪資明細可
    證，堪認聲請人應有固定收入3萬8,650元，而有清償債務之
    可能。
　㈡聲請人主張其每月個人生活必要支出為1萬5,945元；其另與
    其餘扶養義務人共2人，共同扶養其3名未成年子女，每月扶
    養必要支出各為7,972元、5,422元、5,422元；從而，其每
    月個人生活及扶養之必要支出共計為3萬4,761元等情。本院
    考量聲請人之負債現況，其日常生活所需費用，自應節制開
    支，不得有超越一般人最低生活標準之享受，其對他人扶養
    程度，亦應有所限度，不應與一般人相當，以免有失衡平，
    故參酌消債條例第64條之2所定債務人及其共同生活親屬所
    必要生活費數額之認定標準，以最近1年衛生福利部或直轄
    市政府所公告當地區每人每月最低生活費（111年度臺灣省
    每人每月最低生活費）1.2倍計算數額即1萬7,076元（計算
    式：1萬4,230元×1.2倍＝1萬7,076元），作為必要支出之標
    準，除有特殊情形並有證據證明者外，不宜超出此金額之範
    圍。衡以聲請人前開所列每月個人生活必要支出金額為1萬5
    ,945元，未逾越1萬7,076元之範圍，尚屬相當。又衡以聲請
    人之3名子女均未成年，縱2名女兒按月領有家扶中心之補助
    各2,550元，仍不足以維持生活，須由聲請人與其餘扶養義
    務人共2人負擔其扶養費用，誠屬合理；且聲請人前開所列
    兒子每月扶養必要支出金額為7,972元，未逾越8,538元之範
    圍〔計算式：1萬7,076元／2扶養義務人=8,538元〕，2名女兒
    每月扶養必要支出金額各為5,422元、5,422元，亦未逾越7,
    263元之範圍〔計算式：（1萬7,076元－2,550元）／2扶養義務
    人=7,263元〕，均屬相當。從而，堪認聲請人主張其每月個
    人生活及扶養之必要支出共計3萬4,761元（計算式：1萬5,9
    45元+7,972元+5,422元+5,422元=3萬4,761元），屬合理之
    支出。則聲請人每月固定收入3萬8,650元，於扣除個人生活
    及扶養之必要支出3萬4,761元後，每月尚有餘額3,889元，
    可資作為清償債務之基礎。
  ㈢依如附表所示相對人陳報，截至附表所示基準日止，對聲請
    人尚有如附表所示債權額（含本金、利息），合計上開債權
    總額（含本金、利息）為301萬8,826元。然而，聲請人名下
    無財產，再衡其現有收支狀況，足認其確有不能清償債務之
    情事，已合於聲請更生之要件，自應予其有透過更生程序加
    以重建經濟生活之機會，俾符消債條例之立法本旨。
六、綜上所述，本件聲請人有不能清償債務之情事，又所負無擔
    保或無優先權之債務總額未逾1,200萬元，且未經法院裁定
    開始清算程序或宣告破產，復查無消債條例第6條第3項、第
    8條或第46條各款所定應駁回更生聲請之事由存在，則聲請
    人聲請更生，應屬有據，自應准許。
七、爰裁定如主文。
中　　華　　民　　國　  111 　年　 10  　月　  28     日
                  民事第二庭  法  官 葉峻石
以上正本係照原本作成。
本裁定不得抗告。
中　　華　　民　　國　  111 　年　 10  　月　  28     日
                              書記官　沈柏樺
附表:
編號 債權人 債權總額 (本金、利息；新臺幣/元) 基準日(民國) 1 甲○（台灣）商業銀行股份有限公司 35萬325元 111年5月18日 2 臺灣新光商業銀行股份有限公司 11萬4,589元 111年5月18日 3 聯邦商業銀行股份有限公司 7萬7,549元 111年5月18日 4 遠東國際商業銀行股份有限公司 117萬2,326元 111年5月25日 5 凱基商業銀行股份有限公司 75萬7,468元 111年5月18日 6 台新國際商業銀行股份有限公司 39萬7,556元 111年5月26日 7 中國信託商業銀行股份有限公司 14萬9,013元 111年5月18日 合計：301萬8,826元